【裁判字號】    99,審訴,975
【裁判日期】    990412
【裁判案由】    確認保費領據無效
【裁判全文】
臺灣臺北地方法院民事判決             99年度審訴字第975號
原      告  甲○○
被      告  銓敘部
法定代理人  乙○○
上列當事人間請求確認保費領據無效事件，本院判決如下：
    主  文
原告之訴駁回。
訴訟費用由原告負擔。
    理  由
一、按原告之訴，依其所訴之事實，在法律上顯無理由者，法院
    得不經言詞辯論，逕以判決駁回之。民事訴訟法第2 項定有
    明文。次按確認法律關係之訴，非原告有即受確認判決之法
    律上利益者，不得提起之；確認證書真偽或為法律關係基礎
    事實存否之訴，亦同。民事訴訟法第247 條第1 項亦有明定
    。又按確認之訴，除確認證書真偽之訴外，事實問題雖不得
    為確認之訴之標的，但苟非單純事實，而係權利義務之存否
    ，則非不得提起確認之訴。民事訴訟法第247 條所謂即受確
    認判決之法律上利益，係指因法律關係之存否不明確，致原
    告在私法上之地位有受侵害之危險，而此項危險得以對於被
    告之確認判決除去之者而言。最高法院最高法院分別著有57
    年台上字第3346號、42年台上字1031號判例可資參照。是確
    認證書真偽之訴，必項證書之真偽不明確，而該證書足以證
    明法律關係，致原告法律上之地位有受侵害之危險，始足當
    之。
二、本件原告起訴主張略以：伊於民國53年3 月1 日至62年7 月
    11 日 任職臺北市稅捐稽徵處（下稱臺北市稅捐處），辭職
    因不符退休及資遣條件，未領取任何款項。伊於91年2 月間
    再任職公務員，嗣於96年3 月6 日自經濟部中小企業處會計
    室辦理退休，退休文件原載明公保養老給付額為新臺幣（下
    同）13 1萬餘元，並得辦理優惠存款，因臺灣銀行公保處提
    出伊在臺北市稅捐處離職時曾領取2,555 元之公保費領據，
    因而不得併算有關公保養老給付及相關福利，伊只領得15萬
    餘元，且不得享有優惠存款。惟伊前自臺北市稅捐處離職時
    ，並未領取任何款項，雖曾留有便章辦理離職手續，然臺灣
    銀行公保處出示之公保費領據非伊書寫。查依公務人員保險
    法施行細則第64條規定，依該法第21條辦理離職退費時，應
    檢送下列書據證件：(一)離職退費請領書。(二)領職離職退費收
    據。(三)離職證明文件，由要保機關發給，敘明被保險人離職
    原因及核准離職日期。(四)保險證。伊當初自臺北市稅捐處離
    職僅繳回保險證，未曾檢附相關書據文件請領公保費，為此
    提起本件訴訟，求為確認系爭臺灣銀行公保處出示之公保費
    領據無效之判決。
三、經查，原告原任經濟部中小企業處會計室辦事員，其自願退
    休案經被告於96年1 月9 日以退三字第0962740392號函核定
    自96年3 月6 日退休生效，並副知前中央信託局股份有限公
    司（下稱中信局，已於96年7 月1 日與臺灣銀行合併，並以
    臺灣銀行為續存銀行）公務人員保險處（下稱公保處），公
    保處乃依被告上開退休核定函，據以於96年3 月2 日以96-N
    0-000000號公教人員保險養老給付（退休）通知書核發原告
    公保養老給付計153,840 元，並於該通知書備註欄記載其53
    年3 月1 日至62年7 月31日年資已領離職退費，依法不得併
    計公保養老給付，故無優惠存款金額等字樣。原告不服，提
    起復審，遭公務人員保障暨培訓委員會96年12月25日96公審
    決字第756 號復審決定駁回，原告乃向臺北高等行政法院提
    起行政訴訟，經該院97年度訴字第598 號判決，認原告於62
    年8 月1 日自臺北市稅捐處辭職退保時，業經領取離職退費
    計2,555 元，有領取公務人員保險給付津貼收據（代傳票）
    為憑，該收據上蓋有臺北市稅捐處之關防及原告之印章，原
    告對該印文之真正復不爭執，堪認該領據為真正，且原告於
    96年3 月12日向臺北市稅捐處申請開立53年3 月1 日至62年
    7 月10日任職期間於離職時未支領離職退費之證明書，亦經
    該處於96年4 月3 日函復稱本案業經公保處函復已於原告62
    年7 月11日離職時，核付離職退費計2,555 元在案。是原告
    自53年3 月1 日任職臺北市稅捐處時起至62年8 月1 日之公
    保年資，依行為時47年1 月29日公布施行之公務人員保險法
    第21條第1 項規定，因已領取公保之離職退費即自付部分保
    險費業已退還，該部分之公保年資均不予列計，故原告於91
    年2 月27日再任臺北縣政府課員時，重新加入公保之新加入
    保險不得在其於96年3 月6 日退休時併計公保年資，該部分
    亦無法併計公保養老給付之年資計算。從而公保處於96年3
    月2 日通知書備註欄註記「53年3 月1 日至62年7 月31日年
    資已領離職退費，依法不得併計養老給付，故無優惠存款金
    額」等字樣，所為核定並無違誤，復審決定予以維持亦稱妥
    適，而駁回原告之訴。原告嗣提起上訴，亦經最高行法院以
    98年度裁字第805 號裁定駁回確認等事實，業經本院調閱該
    行政訴訟卷宗查核屬實。準此，依原告之主張，系爭收據於
    法律上雖有意義，然僅足以證明單純之事實，並非證明法律
    關係之證書，不得對之提起確認之訴，矧且，該文書亦經前
    揭確定行政判決認定為真正，揆諸上開說明，原告所提本件
    確認之訴，欠缺權利保護要件，其訴顯無理由，爰不經言詞
    辯論，逕予判決駁回。
四、依民事訴訟法第249 條第2 項、第78條，判決如主文。
中    華    民    國    99    年    4     月    12    日
                  民事第六庭法  官  劉又菁
以上為正本係照原本作成。
如對本判決上訴，須於判決送達後20日內向本院提出上訴狀。
中    華    民    國    99    年    4     月    12    日
                            書記官  潘惠梅                                                                                                                                                 E

司法院資訊處製作；財團法人民間司法改革基金會備份。
